【裁判字號】    90,上更(一),53
【裁判日期】    900424
【裁判案由】    損害賠償
【裁判全文】
臺灣高等法院民事判決  九十年度上更(一)字第五三號
    上  訴  人  今第股份有限公司
    法定代理人  乙○○
    上  訴  人  新第營造工程股份有限公司
    法定代理人  己○○
    被  上訴人  甲○○
                丁○○
                丙○○
                戊○○
                庚○○
右當事人間損害賠償事件，上訴人對於中華民國八十七年六月四日臺灣臺北地方法院
八十五年度訴字第一八一六號第一審判決提起上訴，經判決後，由最高法院發回更審
，本院判決如左：
    主      文
原判決關於命上訴人連帶給付被上訴人呂慧貞、丁○○、丙○○、戊○○、庚○○之
金額各超過新台幣壹萬貳仟捌佰伍拾捌元本息部分及該部分假執行之宣告暨命上訴人
負擔訴訟費用之裁判均廢棄。
右開廢棄部分，被上訴人在第一審之訴及假執行之聲請均駁回。
其餘上訴駁回。
第一、二審及發回前第三審訴訟費用由被上訴人負擔二十六分之二十五，餘由上訴人
連帶負擔。
    事      實
甲、上訴人方面：
一、聲明：
（一）原判決關於不利於上訴人部分廢棄。
（二）右開廢棄部分，被上訴人在第一審之訴及假執行之聲請均駁回。
二、陳述：除與原判決及發回前本院判決記載相同部分，予以引用外，並補稱：
    上訴人同意依台灣省土木技師公會於民國（下同）八十七年三月五日所作成（八
    七）省土技字第八五五號鑑定報告書之鑑定結果，連帶賠償被上訴人房屋減值之
    損害各新台幣（下同）一萬二千八百五十八元。
三、證據：援用原審及本院前審之立證方法。
乙、被上訴人方面：
一、聲明：上訴駁回。
二、陳述：與原判決及發回前本院判決記載相同，茲引用之。
三、證據：援用原審及本院前審之立證方法。
    理      由
一、本件被上訴人主張：被上訴人分別所有坐落台北市○○區○○段四小段七之二號
    土地上之「金佳園社區」內門牌號碼台北市○○區○○街一八六巷一弄二號三樓
    、四號三樓、十號三樓、十二號三樓、十二號四樓房屋（下稱系爭房屋），因上
    訴人於八十三年五月間在相鄰之土地上興建「翠光新第」住宅大樓時，施工不當
    ，造成系爭房屋受有傾斜、龜裂及主樑產生龜裂等損害，致被上訴人所有系爭房
    屋受有如原判決附表三所示減值數額之損害，上訴人今第股份有限公司為「翠光
    新第」住宅大樓之起造人，上訴人新第營造工程股份有限公司為承造人，依建築
    法第六十九條、民法第一百八十四條第一項、第二項及第一百八十五條之規定，
    應連帶負損害賠償責任等情，求為命上訴人連帶給付被上訴人甲○○三十四萬三
    千六百八十六元、被上訴人丁○○二十九萬八千三百五十元、被上訴人丙○○二
    十九萬八千三百四十九元、被上訴人戊○○二十九萬八千三百四十九元、被上訴
    人庚○○三十二萬七千七百九十一元，並均加付法定遲延利息之判決（另被上訴
    人就超過上開金額之本息請求，經原審判決其敗訴後，未據其聲明不服）。
    上訴人則以：被上訴人所有系爭房屋之損害，因被上訴人拒絕受領修繕費用（詳
    如原判決附表一所示），上訴人已依法將各該修繕費用提存完竣，被上訴人並未
    另受有房屋減值之損害，惟上訴人同意依台灣省土木技師公會於八十七年三月五
    日所作成（八七）省土技字第八五五號鑑定報告書之鑑定結果，連帶賠償被上訴
    人房屋減值之損害各一萬二千八百五十八元等語，資為抗辯。
二、經查被上訴人主張上訴人於八十三年五月間在相鄰之土地上興建「翠光新第」住
    宅大樓時，因施工不當，造成系爭房屋受有傾斜、龜裂及主樑產生龜裂等損害之
    事實，業據其提出土地及建物所有權狀、鄰損協調會記錄及鑑定報告書為証（見
    原審卷三二、三三頁及外放証物），且為上訴人所不爭執，固堪信為真實。
三、惟被上訴人另主張伊等所有系爭房屋受有如原判決附表三所示減值數額之損害云
    云，則為上訴人所否認，並以前開情詞置辯。經查：
  (一)按物被毀損時，被害人除得依民法第一百九十六條請求賠償外，固不排除民法第
    二百十三條至第二百十五條之適用。惟依民法第一百九十六條請求賠償物被毀損
    所減少之價額，得以修復費用為估定之標準，但以必要者為限。被害人如能證明
    其物因毀損所減少之價額，超過必要之修復費用時，固亦得就其差額請求賠償，
    惟被害人主張物被毀損所減少之價額超過必要之修復費用，就其超過部分仍應負
    舉證責任。查系爭房屋之傾斜度僅為1/185，有台灣省土木技師公會於八十七年
    三月五日所作成之（八七）省土技字第八五五號鑑定報告書可稽，低於國內房屋
    安全鑑定允許之傾斜安全限度1/150（見原審卷一四七頁），應無結構安全之虞
    ，而外觀上亦未能見其傾斜，當不致造成心理層面之影響。雖泛亞不動產鑑定股
    份有限公司之鑑定報告記載：心理上（無形）價值，因建物修復後之折損與住戶
    心理上之損失則無法恢復原來正常狀態，惟對其功能上之折損與住戶心理上之損
    失則無法恢復原來正常狀態，心理上價值已損失，惟其功能上之一效用．．．等
    語（見外放証物），但其所指心理上價值係以住戶心理予以計算，並非以客觀第
    三者為準，如第三者欲承購系爭房屋並無差異，即無所謂心理上價值之減損；且
    受精神之損害得請求賠償者，法律皆有特別規定（例如民法第一百九十五條第一
    項規定），而僅限於部分人格權、身分權遭受侵害時始得請求，尚未及於物遭毀
    損之情況。泛亞不動產鑑定股份有限公司之鑑定報告所論計之心理損失即為前述
    之精神損害，並無法律特別規定應予賠償，該鑑定報告卻將心理損失列為賠償範
    圍，顯無法律上根據（參照最高法院九十年度台上字第二六號判決本次發回意旨
    ）。
  (二)惟上訴人既已同意依雙方於八十四年三月二十三日所召開之協調會記錄結論（見
    原審卷三二頁），按前開台灣省土木技師公會鑑定報告書之鑑定結果，連帶賠償
    被上訴人各一萬二千八百五十八元（見本院上更(一)字卷三九、四二、四三頁），
    則被上訴人所得請求之金額應各祇有一萬二千八百五十八元。
四、綜上所述，被上訴人依據共同侵權行為之法則，請求上訴人連帶給付被上訴人各
    一萬二千八百五十八元及均自起訴狀繕本送達之翌日即八十五年五月十一日起，
    至清償日止，按年息百分之五計算利息部分，即屬應予准許；至超過上開部分被
    上訴人之請求，即屬不應准許。原審就上開不應准許部分，所為上訴人敗訴之判
    決，自有未合，上訴論旨指摘原判決此部分不當，求予廢棄改判，為有理由；就
    上開應予准許部分，所為上訴人敗訴之判決，並無不合，上訴論旨指摘原判決此
    部分不當，求予廢棄改判，為無理由。
五、至兩造其餘之攻擊或防禦方法及未經援用之証據，經本院斟酌後，認為均不足以
    影響本判決之結果，自無逐一詳予論駁之必要，併此敘明。
據上論結，本件上訴為一部有理由，一部無理由，依民事訴訟法第四百五十條、第四
百四十九條第一項、第七十九條但書、第八十五條第一項前段、第八十五條第二項，
判決如主文。
中      華      民      國      九十    年      四      月    二十四    日
                               臺灣高等法院民事第十三庭
                                   審判長法  官  林  鄉  誠
                                         法  官  謝  碧  莉
                                         法  官  陳  駿  璧
右正本係照原本作成。
被上訴人如不服本判決，應於收受送達後二十日內向本院提出上訴書狀，其未表明上
訴理由者，應於提出上訴後二十日內向本院補提理由書狀（均須按他造當事人之人數
附繕本）上訴時應提出委任律師或具有律師資格之人之委任狀；委任有律師資格者，
另應附具律師及格證書及釋明委任人與受任人有民事訴訟法第四百六十六條之一第一
項但書或第二項（詳附註）所定關係之釋明文書影本。
上訴人不得上訴。
中      華      民      國     九十     年      四      月    二十六    日
                                         書記官  鄭  淑  昀
附註：
民事訴訟法第四百六十六條之一（第一項、第二項）：
對於第二審判決上訴，上訴人應委任律師為訴訟代理人。但上訴人或其法定代理人具
有律師資格者，不在此限。
上訴人之配偶、三親等內之血親、二親等內之姻親，或上訴人為法人、中央或地方機
關時，其所屬專任人員具有律師資格並經法院認為適當者，亦得為第三審訴訟代理人
。


司法院資訊處製作；財團法人民間司法改革基金會備份。
